臺灣高等法院民事裁定　　　　　　　 94年度家抗更(二)字第3號
抗　告　人　黃傳寬　
　　　　　　　　　　　　.
          　邱紹佳　

上列抗告人因認可收養事件，對於中華民國92年12月5日臺灣桃
園地方法院92年度養聲字第427號所為裁定提起抗告，經最高法
院第二次發回，本院裁定如下：
    主  文
原裁定廢棄。
認可黃傳寬（身分證字號：Z000000000號）於民國92年11月10日
收養邱紹佳（西元1974年5月3日生）為養子。
聲請及抗告暨發回前再抗告程序費用由抗告人負擔。
    理  由
一、聲請及抗告意旨略以：抗告人黃傳寬（收養人，民國○○年○
    月○○日生、身分證字號：Z000000000號）與大陸籍配偶徐友
    蓉於民國89年 5月26日結婚，徐友蓉與其前夫育有一子即抗
    告人邱紹佳（被收養人，西元1974年○月○日生，無配偶），
    黃傳寬與邱紹佳於民國92年11月10日訂立收養契約書，由黃
    傳寬收養邱紹佳為養子，已經邱紹佳之生父邱正雄同意，並
    向中國大陸重慶市民政局為收養登記、重慶市公證處及財團
    法人海峽交流基金會（下稱海基會）等辦妥收續，爰依民法
    第1079條第 4項規定向原法院聲請裁定准予認可，乃原法院
    駁回抗告人之聲請，顯已違法，請求廢棄原裁定等語，並提
    出戶籍謄本、收養契約、收養公證書、海基會證明、收養登
    記證等為證、。
二、按收養之成立及終止，依各該收養者被收養者設籍地區之規
    定，台灣地區與大陸地區人民關係條例第56條第 1項定有明
    文。本件收養人為台灣地區人民，被收養人為大陸地區人民
    ，故收養之成立應依我國法及中華人民共和國收養法之規定
    。
三、經核本件收養並無民法第1079條第 5項及台灣地區與大陸地
    區人民關係條例第65條所列各款情形之一，有抗告人提出之
    上開證據可稽。又中華人民共和國收養法第14條規定「繼父
    或者繼母經繼子女的生父母同意，可以收養繼子女，並可以
    不受本法第 4條第3項、第5條第3項、第6條第被收養人不滿
    14週歲以及收養一名的限制。」，是堪認大陸地區繼父母收
    養配偶之子女，被收養人不受第 4條「不滿14週歲的未成年
    人」之限制。又該法第 2條雖謂「收養應當有利於被收養的
    未成年人的撫養…」，惟其第15條亦規定「收養應當向縣級
    以上人民政府部門登記。收養關係自登記之日起成立。」。
    本件被收養人與收養人訂立收養契約時雖已年滿18歲（按大
    陸民法通則第11條規定18周歲以上的公民是成年人），惟本
    件收養業依上開第15條規定向中國大陸重慶市民政局為收養
    登記（見本院家抗卷第21頁）。大陸地區應係考量此種收養
    係在一個家庭內部將繼父母子女關係通過收養而變成為養父
    母子女關係，繼子女被繼父（母）收養後，其身分由繼子女
    變為養子女，其與生父（母）的權利義務即因收養關係的成
    立而消除，從而避免雙重權利義務關係的發生，亦不生家庭
    成員的增加或減少，此種特殊收養關係的建立可以不受被收
    養人為未成年人的限制。是本件收養亦應認符合中華人民共
    和國收養法之規定，依法應予認可。原審駁回抗告人之聲請
    ，尚有未洽。抗告意旨指摘原裁定不當，求予廢棄，為有理
    由，爰將原裁定廢棄，改判如主文所示。
四、據上論結，本件抗告為有理由，依非訟事件法第28條、民事
    訴訟法第492條、第95條、第78條，裁定如主文。

中　　華　　民　　國　　94　　年　　4 　　月　　20　　日
                  民事第九庭    審判長法　官  吳景源 
　　　　　　　　　　　      　　　　　法　官  連正義 
            　　　　　      　　　　　法　官  滕允潔 

正本係照原本作成。
如不服本裁定，應於收受送達後10日內向本院提出再抗告狀。並
繳納抗告費新台幣45元整。

中　　華　　民　　國　　94　　年　　4 　　月　　21　　日
　　　　　　　　　　　　　　　　　　　書記官  黃麗玲
